【裁判字號】    99,訴,342
【裁判日期】    990223
【裁判案由】    毒品危害防制條例
【裁判全文】
臺灣臺中地方法院刑事判決               99年度訴字第342號
公  訴  人  臺灣臺中地方法院檢察署檢察官
被      告  乙○○
上列被告因施用毒品案件，經檢察官提起公訴(98年度毒偵字第4
768號)，被告於本院準備程序進行中就被訴事實為有罪之陳述，
經本院合議庭裁定由受命法官獨任進行簡式審判程序，判決如下
：
    主  文
乙○○施用第一級毒品，處有期徒刑玖月，扣案之第一級毒品海
洛因壹包（驗餘淨重零點伍陸捌公克）、含海洛因之殘渣袋伍個
均沒收銷燬之、注射針筒壹支及藥鏟貳支均沒收；又施用第二級
毒品，處有期徒刑伍月。應執行有期徒刑壹年，扣案之第一級毒
品海洛因壹包（驗餘淨重零點伍陸捌公克）、含海洛因之殘渣袋
伍個均沒收銷燬之、注射針筒壹支及藥鏟貳支均沒收。
    犯罪事實及理由
一、犯罪事實：
(一)乙○○前於民國88年間因施用毒品案件，經本院裁定送觀察
    、勒戒後，認無繼續施用毒品之傾向，於88年2月11日執行
    完畢釋放，並由臺灣臺中地方法院檢察署檢察官以88年度偵
    字第3030號為不起訴處分確定；同年又因施用毒品案件，經
    本院裁定送觀察、勒戒後，認無繼續施用毒品之傾向，於88
    年4月23日執行完畢釋放，並由該署檢察官以88年度偵字第9
    283號為不起訴處分確定；再因施用毒品案件，經本院裁定
    送觀察、勒戒後，認有繼續施用毒品之傾向，經臺灣臺中地
    方法院檢察署檢察官聲請強制戒治並提起公訴，強制戒治部
    分，經本院裁定送戒治處所施以強制戒治，於88年12月28日
    停止處分出監；所涉刑案部分，經臺灣高等法院臺中分院以
    88年度上訴字第2633號判處有期徒刑1年6月確定；復於89年
    間因施用毒品案件，經本院以89年度訴字第667號判處有期
    徒刑1年6月、5月，定應執行有期徒刑1年10月確定，並接續
    執行，於91年11月6日假釋交付保護管束，於93年3月23日保
    護管束期滿，未經撤銷假釋，所餘刑期視為執行完畢 (於本
    案不構成累犯)。仍無法戒除毒癮，猶分別基於施用第一級
    毒品海洛因及第二級毒品甲基安非他命之犯意，於98年8月6
    日上午8時許，在其位於臺中縣霧峰鄉○○村○○路391巷2
    弄58號住處，以將海洛因摻水稀釋後，再以針筒注射入人體
    之方式，施用第一級毒品海洛因1次；又以將甲基安非他命
    置於玻璃球吸食器(未扣案)內，在同上地點，以點火燒烤產
    生煙霧以吸食氣體方式，施用第二級毒品甲基安非他命1次
    。嗣於同日中午11時45分許，在上址住處，為警持本院核發
    之搜索票搜索查獲，並扣得第一級毒品海洛因1包 (毛重1.0
    公克，驗餘淨重0.568公克)、含海洛因之殘渣袋5個、其所
    有供施用海洛因所用之注射針筒1支、藥鏟2支，同日下午1
    時25分許，並經其同意採集其尿液送驗，檢驗結果呈現嗎啡
    (海洛因進入人體水解後之反應)及甲基安非他命陽性反應，
    始查悉上情。
(二)案經臺灣臺中地方法院檢察署檢察官自動檢舉後偵查起訴。
二、理由：
(一)本案被告乙○○所犯係死刑、無期徒刑、最輕本刑為3年以
    上有期徒刑以外之罪，被告於準備程序中就被訴事實為有罪
    之陳述，經告知簡式審判程序之旨，並聽取公訴人及被告之
    意見後，本院合議庭認為適宜而依刑事訴訟法第273條之1第
    1項規定，裁定由受命法官獨任進行簡式審判程序，且依同
    法第273條之2、第159條第2項之規定，不適用傳聞法則有關
    限制證據能力之相關規定，合先敘明。
(二)據以論罪之證據名稱：
    1.被告乙○○於警詢、偵訊及本院審理時之自白。
    2.臺中縣警察局霧峰分局搜索扣押筆錄、扣押物品目錄表、
      毒品尿液真實姓名對照表、詮訢科技股份有限公司濫用藥
      物尿液檢驗報告各1紙、現場照片4張。
    3.扣案之第一級毒品海洛因1包(驗餘淨重0.568公克)及行政
      院衛生署草屯療養院98年8月14日草療鑑字第0980800065
      號鑑定書1紙。
    4.扣案之注射針筒1支、藥鏟2支、含海洛因之殘渣袋5個。
    5.臺灣臺中地方法院檢察署刑案資料查註紀錄表、臺灣高等
      法院被告前案紀錄表各1份。
    6.綜上各節相互佐證，被告自白核與事實相符，應堪採信，
      本案事證明確，被告犯行堪以認定，應予依法論科。
(三)論罪與量刑：
    1.按施用第一、二級毒品為犯罪行為，毒品危害防制條例第
      10條定有處罰明文。故施用第一、二級毒品者，依前揭規
      定本應科以刑罰。惟基於刑事政策，對合於一定條件之施
      用者，則依同條例第20條、第23條之規定，施以觀察、勒
      戒及強制戒治之保安處分。又毒品危害防制條例於92年7
      月9日修正公布，自93年1月9日施行，其中第20條、第23
      條將施用毒品之刑事處遇程序，區分為「初犯」及「五年
      內再犯」、「五年後再犯」。依其立法理由之說明：「初
      犯」，經觀察、勒戒或強制戒治後，應為不起訴處分或不
      付審理之裁定；經觀察、勒戒或強制戒治執行完畢釋放後
      ，「五年內再犯」者，因其再犯率甚高，原實施之觀察、
      勒戒及強制戒治既已無法收其實效，爰依法追訴或裁定交
      付審理。至於經觀察、勒戒或強制戒治執行完畢釋放後，
      「五年後再犯」者，前所實施之觀察、勒戒或強制戒治已
      足以遮斷其施用毒品之毒癮，為期自新及協助其斷除毒癮
      ，仍適用「初犯」規定，先經觀察、勒戒或強制戒治之程
      序。從而依修正後之規定，僅限於「初犯」及「五年後再
      犯」2種情形，始應先經觀察、勒戒或強制戒治程序。倘
      被告於五年內已再犯，經依法追訴處罰，縱其第3次(或第
      3次以上)再度施用毒品之時間，在初犯經觀察、勒戒或強
      制戒治執行完畢釋放五年以後，已不合於「五年後再犯」
      之規定，且因已於「五年內再犯」，顯見其再犯率甚高，
      原實施觀察、勒戒或強制戒治，已無法收其實效，即應依
      該條例第10條處罰 (最高法院97年度第5次刑事庭會議決
      議參照)。查被告乙○○前因施用毒品案件，於88年2月11
      日觀察、勒戒執行完畢釋放，已如前述，本次公訴人起訴
      被告施用毒品之犯行係於97年7月9日，雖距離前述觀察、
      勒戒執行完畢釋放日已逾5年，然被告於前述觀察、勒戒
      執行完畢釋放日後5年內即曾因再犯施用毒品案件，先後
      經臺灣高等法院臺中分院以88年度上訴字第2633號、本院
      以89年度訴字第667號、98年度訴字第3718號判決分別判
      處罪刑確定，揆諸前開說明，公訴人就被告本案施用毒品
      之犯行提起公訴，核無違誤，自應由本院依法判決。
    2.按海洛因為毒品危害防制條例第2條第2項第1款所明定之
      第一級毒品，甲基安非他命為毒品危害防制條例第2條第
      項第2款所明定之第二級毒品。核被告乙○○所為，係犯
      毒品危害防制條例第10條第1項之施用第一級毒品罪，及
      同條第2項之施用第二級毒品罪。被告為供己施用而於施
      用前持有第一級毒品、第二級毒品之低度行為，分別為其
      施用之高度行為所吸收，均不另論罪。被告所犯施用第一
      級毒品罪與施用第二級毒品罪2罪間，其犯意各別，行為
      互殊，應予分論併罰。
    3.爰審酌被告前經觀察、勒戒、強制戒治之執行，仍未能戒
      斷其施用毒品之惡習，猶因施用海洛因、甲基安非他命再
      犯本案，無視於毒品對於自身健康之戕害及國家對於杜絕
      毒品犯罪之禁令，顯未衷心悛悔，漠視法令之禁制，惟兼
      衡酌其施用海洛因、甲基安非他命所生危害實以自戕健康
      為主，於他人尚無明顯重大危害，及犯後終能供認無隱，
      態度尚佳等一切情狀，分別量處如主文所示之刑，並定其
      應執行之刑。
    4.扣案之第一級毒品海洛因1包(驗餘淨重0.568公克)，係屬
      毒品危害防制條例第2條第2項第1款所定之第一級毒品，
      有上揭行政院衛生署草屯療養院鑑定書1紙在卷可參，與
      扣案含海洛因之殘渣袋5個，均因外袋包裝與其內之海洛
      因粉末難以完全析離，俱視為一體，不問屬於犯人與否，
      應依毒品危害防制條例第18條第1項前段之規定，均宣告
      沒收銷燬之。而鑑驗耗損之海洛因，既已滅失，爰不另行
      諭知沒收銷燬，附此敘明。
    5.扣案之注射針筒1支、藥鏟2支，係被告所有供施用第一級
      毒品海洛因所用之物，業經被告供承在卷，應依刑法第38
      條第1項第2款之規定宣告沒收。
三、應適用之法條：
    依刑事訴訟法第273條之1第1項、第299條第1項前段、第310
    條之2、第454條，毒品危害防制條例第10條第1項、第2項、
    第18條第1項前段，刑法第11條、第51條第5款、第38條第1
    項第2款，判決如主文。
本案經檢察官甲○○到庭執行職務。
中    華    民    國    99    年    2     月    23    日
                  刑事第十七庭    法  官  簡芳潔
以上正本證明與原本無異。
如不服本判決應於收受送達後10日內向本院提出上訴書狀，並應
敘述具體理由；其未敘述上訴理由者，應於上訴期間屆滿後20日
內向本院補提理由書（均須按他造當事人之人數附繕本）「切勿
逕送上級法院」。
                                  書記官  呂苗澂
中    華    民    國    99    年     2    月    23    日
附錄論罪科刑法條全文：
毒品危害防制條例第10條
施用第一級毒品者，處6月以上5年以下有期徒刑。
施用第二級毒品者，處3年以下有期徒刑。

司法院資訊處製作；財團法人民間司法改革基金會備份。
